【裁判字號】    90,交上易,342
【裁判日期】    901218
【裁判案由】    過失傷害
【裁判全文】
臺灣高等法院刑事判決                            九十年度交上易字第三四二號
    上  訴  人  臺灣板橋地方法院檢察署檢察官
    被      告  丁○○
    選任辯護人  賴玉梅
                林正隆
右上訴人因被告過失傷害案件，不服臺灣板橋地方法院九十年度交易字第二一一號，
中華民國九十年八月十日第一審判決（起訴案號：臺灣板橋地方法院檢察署九十年度
調偵字第五五號）提起上訴，本院判決如左：
    主  文
原判決撤銷。
丁○○從事業務之人，因業務上之過失傷害人，處有期徒刑伍月，如易科罰金，以參
佰元折算壹日。
    事  實
一、丁○○係臺北客運股份有限公司之營業大客車（公車）司機，平日以駕駛客運車
    為業，係從事駕駛業務之人，於民國八十九年七月二十二日十七時十五分許，駕
    駛車號ＦＥ－三三六號營業用大客車，沿臺北縣樹林市○○路方向行駛，行經復
    興路與中山路二段Ｔ型路口欲左轉中山路二段時，因其所駕駛之大客車車身過長
    ，且其左前方路口有違規停車，復因中山路與復興路之路幅不足，故須於到達交
    岔路口中心處前開始左轉，始能完成左轉動作。丁○○明知上情，應注意其提前
    左轉，可能危及左方中山路來車之行車安全，且依當時天候、道路狀況，均無不
    能注意之情事，竟於未抵達交岔路口中心提前左轉時，未注意左方來車，逕行左
    轉，致與原在其左方從中山路二段往山佳方向行駛，由乙○○所騎ＦＣＸ－九七
    五號重型機車擦撞，乙○○因而受有左膝擦傷三Ⅹ三公分、左足踝裂傷二Ⅹ一公
    分、左下肢全部瘀腫之傷害；負坐於乙○○後座之吳佳穎（八十四年九月七日出
    生）更隨該機車為公車拖行數公尺，因而受有二○Ⅹ五公分之左下肢開放性傷口
    及左下肢肌腱斷裂之傷害。又丁○○於犯罪後，於有偵查犯罪職務之公務員發覺
    前，未離開現場，向到場員警自首犯罪，而接受裁判。
二、案經乙○○訴由臺北縣警察局樹林分局移送暨吳佳穎之代理告訴人莊龍傳訴由臺
    灣板橋地方法院檢察署檢察官偵查起訴。
    理  由
一、右開事實業據被告丁○○於警訊、偵查及本院訊問時供承不諱，核與告訴人乙○○、告訴人吳佳穎之代理告訴人莊龍傳及證人即吳佳穎之母丙○○指述被害之情
    節相符，並有道路交通事故調查報告表、瑒場照片二幀可按。又乙○○、吳佳穎
    因上開事故受有前揭傷害之事實，亦有財團法人恩主公醫院診斷證明書二紙附卷
    足稽（以上見偵查卷第八至十一頁）。被告於未抵達交岔路口中心即提前左轉致
    與被害人乙○○騎乘之機車碰撞致二被害人受傷之事實，已可認定。次查被告所
    駕駛之大客車，車長十公尺以上，車體龐大，對照前開道路交通事故調查報告表
    、現場照片及被告所提之照片（見原審卷第五十九、六十頁），更可知復興路及
    中山路二段均係雙向單車道，中山路二段之車道寬度僅三點二公尺，近岔路口之
    路面邊線外之路邊且停滿車輛，尤其被告左轉時左前方即中山路二段與復興路Ｔ
    型路口之行人穿越道未端處有ＭＴ六七七號大卡車違規停放，可知行駛至前開路
    口欲左轉中山路二段時，無論有無前述路邊違規停車，均須於到達Ｔ型交岔路口
    中心處前開始左轉，否則不能順利完成，亦即岔路口附近若再有違規停車，將更
    妨礙被告之左轉。又被告供稱其行經事故路段，係因原行駛路線施工，始依規定
    改道（見本院審理筆錄）。足見被告對於事故路段之路況亦當熟悉，其縱有不得
    已應提前左轉之情形，亦應注意其左方來車之安全，其未注意，逕行左轉，自有
    過失。被告之上開過失行為並致二被害人受傷，其過失與所致之傷害間，即有相
    當之因果關係。被告雖以乙○○在未劃分快慢車道之道路行駛未靠右行駛，且超
    速行駛，亦有過失云云。經查，被告大客車與乙○○之機車撞擊地點較靠道路右
    側，此由刮地痕之地點出現在車道右側即可印證（見報告表），被告所辯乙○○
    未靠右行駛，與事實尚有不合，自無可取。再查，乙○○於警訊時稱，其車速約
    四十公里（見偵卷第七頁），亦無其他證據證明乙○○有超速情形。被告指乙○○超速，亦不可採。此外，由現場留下長二點一公尺之刮地痕，機車倒置於刮地
    痕末端之事實（見前述報告表），可知二車撞擊後，機車確有被大客車拖行情形
    ，被告所辯無拖行情形，亦不可取。且本件事故，經函送台灣省區台北縣區車輛
    行車事故鑑定委員會鑑定結果，亦認乙○○無肇事因素，有該會九十年十一月十
    三日北鑑字第九０二一一八號鑑定意見書在卷可稽。被告以乙○○就事故之發生
    ，亦有過失，尚有誤會。惟上開鑑定意見以被告提前左轉為肇事因素，尚非可採
    。蓋被告提前左轉為不得已之措施，已如前述，自不能以被告違規左轉究責，亦
    即本件事故之原因應係被告明知其應提前左轉，但於提前左轉時，未注意其左方
    來車，並於確保得安全左轉前，逕行左轉始生事故。綜上所述，本案事證明確，
    被告犯行，洵堪認定。
三、查被告係臺北汽車客運股份有限公司之大客車司機，平日以駕駛大客車為業，為
    從事駕駛業務之人，核其所為，係犯刑法第二百八十四條第二項前段之業務過失
    傷害罪，又被告一過失行為，致乙○○、吳佳穎二人受有傷害，屬於同種想像競
    合犯，應從業務過失傷害一罪處斷。又被告於犯罪尚未為有偵查犯罪職權之公務
    員發覺前，留於現場，向到場之員警自首，已經赴現場處理本件事故之員警鐘晉
    弘證述在卷（見原審九十年五月十四日訊問筆錄）核與道路交通事故調查報告表
    記載情形相符，且經台北縣警察局樹林分局九十年五月二十五日樹警刑字第一○
    三九九號函原審在卷，合於刑法第六十二條前段自首之規定，應減輕其刑。原審
    據以論罪科刑，固非無見，然原審以被告違反規定提前左轉，且於左轉後跨越分
    向限制線為肇事因素，如前所述，尚有未洽。又被告左轉時，其左前方有違規停
    放之車輛致被告更不易依規定行駛部分，原審未併予審酌，亦稍有未當。被告上
    訴指摘及此，為有理由，自應由本院撤銷改判，並審酌被告係職業駕駛人，駕駛
    車輛行駛道路之時間極高，為維護其他往來人、車之安全，自應較通常人有較為
    高之注意義務，又被告之過失雖非輕微，然岔路口之違規停車，致被告左轉更為
    困難，且被告迄未與被害人達成民事和解，係因雙方對賠償金額差距過大等一切
    情狀等，量處如主文所示之刑。並諭知易科罰金之折算標準（被告行為後，刑法
    第四十一條規定，已經修正，經總統於九十年一月十日公布，同年月十二日生效
    ，比較修正前該法第四十一條及修正後第四十一條第一項之規定，修正後之規定
    較有利於被告，爰併依修正後刑法第四十一條第一項之規定，諭知易科罰金之折
    算標準）。檢察官尋告訴人之請求上訴指摘原判決量刑過輕，本院斟酌上情，認
    原審判決量刑尚無過輕情形，檢察官之上訴雖無理由，惟因原審判決未當，已經
    本院撤銷，毋庸駁回檢察官之上訴，併此敘明。
四、應附帶一提者，被害人吳佳穎之母即法定代理人丙○○於九十年三月十三日向檢
    察官表明訴追時，距丙○○知悉被告犯本件過失罪之八十九年七月二十二日，雖
    已逾六個月之法定告訴期限。惟檢察官於八十九年九月十五日偵查時，被害人乙○○、吳佳穎二人之受任人莊龍傳與被告，經檢察官諭示同意至臺北縣樹林市調
    解委員會進行調解，嗣經檢察官於同年月十九日以甲○吉誠八九偵字第一六四二
    七號函檢附八十九年九月十八日「臺灣板橋地方法院檢察署檢察官調解案件轉介
    單」，轉介調解，嗣雖未能成立調解，然依鄉鎮市調解條例第二十八條規定：告
    訴乃論之刑事事件，經調解不成立者，鄉鎮市公所依被害人向調解委員會提出之
    聲請，將調解事件移請該管檢察官偵查，並視為於聲請調解時已經告訴。基於此
    一擬制性規定，應認檢察官為轉介之聲請時，被害人已為調解之聲請，亦即告訴
    人之告訴應屬合法，公訴人所指之未據告訴，尚有誤會，附此敘明。
據上論斷，應依刑事訴訟法第三百六十九條前段、第三百六十四條、二百九十九條第
一項前段，刑法第二百八十四條第二項前段、第五十五條、第六十二條前段、第二條
第一項前段、修正後第四十一條第一項，罰金罰鍰提高標準條例第一條前段、第二條
，判決如主文。本案經檢察官鍾鳳玲到庭執行職務。
中      華      民      國      九十      年      十二      月    十八  日
                              台灣高等法院刑事第七庭
                                  審判長法  官  吳  啟  民
                                        法  官  蘇  隆  惠
                                        法  官  林  瑞  斌
右正本證明與原本無異。
不得上訴。
                                        書記官  丁  淑  蘭
中    華    民    國      九十    年      十二      月       十八       日
附錄：本判決論罪科刑法條全文﹕刑法第二百八十四條第二項
從事業務之人，因業務之過失傷害人者，處一年以下有期徒刑、拘役或一千元以下罰
金。致重傷者，處三年以下有期徒刑、拘役或二千元以下罰金。


司法院資訊處製作；財團法人民間司法改革基金會備份。
